【裁判字號】    97,上訴,16
【裁判日期】    970229
【裁判案由】    違反槍砲彈藥刀械管制條例等
【裁判全文】
臺灣高等法院臺南分院刑事判決          97年度上訴字第16號
上  訴  人
即  被  告  乙○○
選任辯護人  蘇文奕律師
            陳郁芬律師
上列上訴人因違反槍砲彈藥刀械管制條例等案件，不服臺灣臺南
地方法院96年度訴字第885號中華民國96年11月8日第一審判決（
起訴案號：臺灣臺南地方法院檢察署96年度偵字第4773號、第47
74號、第5152號、第5357號、第6560號、第6632號、第8759號、
第8760號），提起上訴，本院判決如下：
    主  文
原判決關於乙○○部分撤銷。
乙○○共同未經許可，持有可發射子彈具有殺傷力之改造手槍，
處有期徒刑參年貳月，併科罰金新臺幣拾萬元，罰金如易服勞役
，以新臺幣壹仟元折算壹日，扣案如附表一所示之改造手槍參支
及子彈捌顆均沒收。
    事  實
一、李佳興因收取保護費之事與楊哲銘（嗣楊哲銘與警方之槍戰
    中，遭警擊斃）發生爭執，相約至臺南縣關廟鄉五甲國小談
    判，遂於民國 (下同）95年7月6日晚間10許，攜帶裝有如附
    表一所示槍、彈之黑色背袋至臺南縣關廟鄉關廟村之超級座
    釣蝦場，糾集不知其攜帶上開槍、彈到場之乙○○、郭柏元
    、楊明道、黃宇駿、吳育銓、李春賢及楊宗輝等至上開釣蝦
    場後，由乙○○駕駛車牌號碼6268─JE號自小客車搭載李佳
    興（坐於右前座）、楊宗輝（坐於右後座）及郭鎮宇（坐於
    左後座），黃宇駿駕駛車牌號碼D3─7205號自用小客車搭載
    吳育銓及張志聖（不知李佳興攜帶上開槍、彈），李春賢駕
    駛車牌號碼9473─LW號自小客車搭載郭柏元，楊明道獨自駕
    駛車牌號碼7276─NP號自小客車，一同在臺南縣關廟鄉境內
    來回行駛，欲尋找楊哲銘與之談判。李佳興於乘坐乙○○所
    駕駛之上開自小客車尋找楊哲銘途中，在臺南縣關廟鄉五甲
    國小附近，自放置在右前座腳踏板處之上開背包內，取出上
    開3支改造手槍中之1支交予乙○○持有，而乙○○明知具有
    殺傷力之改造手槍、子彈未經主管機關許可，不得持有，竟
    未經許可，仍與李佳興互有不法持有槍、彈之犯意聯絡，伸
    手拿取之，其2人乃共同持有具有殺傷力之改造手槍、子彈
    。嗣李佳興及乙○○等上開四輛汽車及人員，於同日晚間11
    時許，行經臺南縣關廟鄉○○路○段與四維街口時，遭遇林
    禹銘所駕駛搭載楊哲銘及楊上平之車牌號碼6108─JD號自小
    客車，李佳興另行起意，自上開背袋內取出改造手槍1支，
    右手持槍伸出車窗外朝上射擊數槍，楊哲銘亦回擊數槍，雙
    方均無人傷亡 (李佳興恐嚇部分業經判刑確定)，雙方開槍
    後離去現場後乙○○即將該槍槍交還李佳興，李佳興旋約集
    其等4輛人車至臺南市○○○路路橋下某賓館集合，並由李
    佳興將如表一所示之槍、彈放置在臺南縣關廟鄉大潭埤親水
    公園女子廁所馬桶集水槽內，警方循線於96年3月14日凌晨4
    時30分許，在位於臺南縣歸仁鄉○○○街20號之「和平遊戲
    場」拘提李佳興到案查悉上情，李佳興並於96年3月30日下
    午5時45分許，帶同員警在上開大潭埤親水公園女子廁所馬
    桶集水槽內，扣得如附表一所示之槍、彈。
二、案經內政部警政署刑事警察局報由臺灣臺南地方法院檢察署
    檢察官偵辦起訴。
    理  由
甲、程序部分：
    一、被告以外之人於審判外之言詞或書面陳述，除法律有規
        定者外，不得作為證據，刑事訴訟法第159條第1項定有
        明文。故李佳興、李春賢、吳育銓、楊明道等之警訊筆
        錄，係屬審判外之言詞陳述，被告不同意列為證據，且
        無刑事訴訟法第159條之2情事，自無證據能力，不得為
        本案證據。
    二、被告以外之人於偵查中向檢察官所為之陳述，除顯有不
        可信之情況者外，得為證據，刑事訴訟法第159條之1第
        2項定有明文。李佳興在臺灣臺南地方法院檢察署96年
        度偵字第6632號96年5月28日、96年度偵字第4773號96
        年3月14日、96年5月8日所為之證述，雖屬審判外之言
        詞陳述，業經檢察官查明與被告無親屬、婚約、法定代
        理關係，並告知具結義務及偽證之處罰後，命具結以擔
        保其證言之真實性。另實務運作，偵查中檢察官向被告
        以外之人所取得之陳述，原則上均能遵守法律規定，不
        致違法取供，該證人於偵查中向檢察官所為之證言，並
        無顯不可信之情事，自有證據能力，得為本案證據。
    三、內政部警政署刑事警察局96年4月26日刑鑑字第0960051
        163號槍彈鑑定書，係公務員職務上製作之文書所製作
        之文書，並無顯不可信之情形，依刑事訴訟法第159條
        之4第1款規定，認有證據能力。
乙、實體部分：
    一、訊據上訴人即被告雖不否認於95年7月6日晚間11時許，
        駕駛上開6268─JE號小客車搭載李佳興、楊宗輝及郭鎮
        宇，行經上開關廟鄉○○路○段與四維街口，遭遇楊哲
        銘等人之車輛，李佳興開槍射擊，惟辯稱：當初伊不知
        道李佳興有帶槍，上車後，李佳興要交1支給伊，伊不
        想拿槍，故囑其放在駕駛座旁置物箱上，並未持有該槍
        ，嗣臺南市○○○路路橋下某賓館，伊亦未將李佳興所
        有之3支槍拿到臺南縣關廟鄉大潭埤親水公園女子廁所
        馬桶集水槽內藏放，本案因伊自95年12月以後與李佳興
        交惡，李佳興故意誣陷等語。
    二、查被告確於上開時間，在其所駕駛之車內，將李佳興所
        交付之槍、彈收受後，放在駕駛座旁置物箱上，以便隨
        時可取用等情，業據李佳興於偵查中經具結後之證稱：
        「到槍擊案現場，在乙○○所駕駛的自小客車上，我將
        我手提袋打開，自己拿1把槍，也另外拿了1把槍交給乙
        ○○，乙○○有伸手拿走手槍，我不知道他拿槍之後放
        在那裡，其他的人都不知道我帶槍」 (詳96年偵字第66
        32號卷第84頁)、「95年7月6日的槍擊案，乙○○有開
        槍是我給他的，他拿1把槍，我只知道我開了4、5槍，
        不知道他開幾槍」、「當天是我與乙○○持槍，我在他
        快到五甲國小時，在車上交給他的，他拿到槍後，我不
        知道他放在那裡」、「槍戰完，我們離開現場時，他在
        車上把槍還給我」 (詳96年偵字第4773號卷第32頁、第
        59頁、第60頁)。於原審交互詰問時，以證人身分亦具
        結證稱：「遭遇槍戰時，我有拿槍給乙○○」、「問：
        乙○○在開車，你如何把槍給他? 答：我從袋子拿出槍
        來，他伸手過來跟我拿」 (詳原審卷第179頁、第180頁
        )，核與證人楊明道於偵查中結證供稱：「我有看到李
        佳興、乙○○拿槍，乙○○李佳興坐同一台車，對方有
        對空鳴槍，我有看到乙○○開槍」之情節相符 (詳96年
        偵字第4773號卷第23頁)。即被告乙○○於偵查中亦自
        承：「李佳興上車後，他拿1把手槍要交給我，我要他
        把手槍放在駕駛座與副駕駛座中間排擋鎖的置物盒內，
        置物盒上沒有蓋子，伸手就可以拿槍」、「就本案犯罪
        事實，我認罪」 (詳96年偵字第5357號卷第72頁)，參
        以乙○○、楊明道均證稱：被告乙○○有開槍等情觀之
        ，被告確有持槍之事實，甚為明確，並其如附表一所示
        之槍、彈扣案可稽，而扣案之附表一所示槍、彈經鑑定
        後，其鑑定結果分別見於如附表一所示，認均具有殺傷
        力，且屬於槍砲彈藥刀械管制條例所列其他可發射子彈
        具有殺傷力之槍枝、子彈，有警政署刑事警察局96年4
        月26日刑鑑字第096000051163號鑑定書一份在卷可稽（
        附於96年度偵字第4773號卷第75至80頁），復有被告李
        佳興帶同員警扣得上開槍、彈過程之照片20張在卷可憑
        （附於96年度他字第1329號卷第6至15頁）；是被告所
        辯並未持有該槍云云，顯係卸責之詞，不足採信。
    三、至於證人楊宗輝於偵審中結證：「95年7月6日晚上我搭
        乘乙○○所駕駛小客車，並與郭鎮宇坐在後座，未見李
        佳興拿東西給乙○○，嗣有槍戰，車上只有李佳興開槍
        ，乙○○沒有開槍」（詳96年偵字第6632號卷第42頁、
        原審卷第183頁至第189頁），證人郭鎮宇於原審審理中
        到庭結證：「95年7月6日晚上，乙○○開車載我、李佳
        興及楊宗輝，楊宗輝及我坐在後座，我在車上已經有點
        睡意，躺在旁邊，後來我們的車子在五甲國小發生槍戰
        ，車上的李佳興有開槍，之後乙○○把車開到一家賓館
        ，我在賓館門口就坐計程車回家，沒有進去」（詳原審
        卷第189頁至第193頁），徵諸證人楊宗輝及郭鎮宇當時
        均坐於上開小客車之後座，並未始終特別注意前座之李
        佳興及乙○○之互動情形，又時值深夜，光線不佳，證
        人2人應未看到李佳興交付槍枝予乙○○之短瞬情形，
        況其所證與李佳興、楊明道及乙○○之供述，顯不相符
        ，彼等之證詞，殊不足取。
    四、被告於本院審理時又辯稱：本案因伊自95年12月以後與
        李佳興交惡，李佳興故意誣陷，並舉證人甲○○、丙○
        ○為證。經本院傳訊證人甲○○固證稱：「95年12月間
        ，我在富都電子遊藝場上班，該店是李佳興收受保護費
        之商店，95年12月間，乙○○曾去砸店，因店老闆與乙
        ○○無關，應是李佳興與乙○○之關係，但我不是很清
        楚」、「李佳興與乙○○之往來情形我不清楚」、「事
        後店老闆出來處理，才知是收保護費延伸出來」。而蘇
        昭亦證稱：「我與李佳興、乙○○均認識，95年12月間
        李佳興與乙○○曾在關廟鄉超級釣蝦場相遇2人有拉址
        吵架，吵架的原因大概是錢的問題，其他的事，我不知
        道」，證人甲○○、丙○○等之證言，均屬傳聞，尚不
        足為有利於被告乙○○之認定。至被告另要求勘驗96年
        5月9日偵訊筆錄之被告錄音，否認有認罪一節，經查該
        筆錄非但經被告親自簽名，並在「認罪」部分予以簽名
        ，以示慎重，有筆錄之簽名可按 (詳96年偵字第5357號
        卷第72頁)，此部分事證甚為明確，本院認無再勘驗之
        必要，並予敘明。
    五、公訴意旨又以：被告與李佳興於雙方開槍後離去現場後
        ，李佳興旋約集其等4輛人車至臺南市○○○路路橋下
        某賓館集合，乙○○駕駛上開小客車搭載李佳興至該賓
        館房間內，即接續不法持有槍、彈之犯意聯絡，由李佳
        興將如附表一所示之槍、彈交予乙○○處理，嗣乙○○
        將如表一所示之槍、彈放置在臺南縣關廟鄉大潭埤親水
        公園女子廁所馬桶集水槽內，並託人告知李佳興，因認
        被告與李佳興共犯持有3支手槍及子彈罪部分。訊據被
        告乙○○矢口否認有上開犯行，辯稱：伊等回臺南市○
        ○○路路橋下某賓館後，李佳興將所有之3支槍拿回，
        伊並未持往臺南縣關廟鄉大潭埤親水公園女子廁所馬桶
        集水槽內藏放等語。經查：公訴人認被告有上開犯行，
        無非以李佳興於偵查中供稱：「事後我們在一家賓館會
        合，我就將槍全部交給乙○○，我不知乙○○如何處理
        ，我事後都沒有再問了」 (詳96年偵字第5357號卷第10
        頁)及原審供稱：「槍戰後，在臺南市○○○路路橋下
        賓館，我有將3把槍支交乙○○處理」、「事後乙○○
        沒有告訴我如何處理」 (詳原審卷第181頁、第182頁)
        為依據，惟李佳興於偵查中卻明確供稱：「槍是我自己
        拿去放在大潭埤公園女廁所的」、「槍戰完，我們離開
        現場時，乙○○在車上把槍還給我」 (詳96年偵字第53
        57號卷第59頁)，原審詰問時，辯護人翁瑞昌律師質問
        李佳興：「問：槍戰後，這些槍如何處理? 李佳興則不
        答」，嗣又供承上開槍支係其帶警方到親水公園取出 (
        詳原審卷第179頁)觀之李佳興始則稱：「我就將槍全部
        交給乙○○處理」，嗣又稱：「槍是我自己拿去放在大
        潭埤公園女廁所的」。又稱：「不知乙○○如何處理」
        、「乙○○沒有告訴我如何處理」，竟能自行將上開槍
        支係其帶警方到親水公園取出，前後所述，自相矛盾，
        並有重大瑕疵，自不足取，且上情既為被告乙○○否認
        ，又無補強證據止以證明被告乙○○事後有拿如附表一
        所示之槍彈之犯行，此部分之犯罪，尚屬不能證明，因
        公訴人認此部分與判罪部分為單一之犯意，屬一罪關係
        ，故不另為無罪之諭知。
    六、查具有殺傷力之改造手槍、子彈未經主管機關許可，不
        得持有，被告未經許可，仍與李佳興互有不法持有槍、
        彈之犯意聯絡，未經許可，持有可發射子彈具有殺傷力
        之改造手槍、子彈，核其所為，係犯槍砲彈藥刀械管制
        條例第8條第4項之未經許可持有具殺傷力之改造手槍罪
        、同條例第12條第4項之未經許可持有子彈罪，其以一
        持有行為同時觸犯上開之未經許可持有改造手槍罪、未
        經許可持有子彈罪等二罪名，為想像競合犯，應依刑法
        第55條前段之規定，從一重之未經許可持有改造手槍罪
        論處。被告乙○○與李佳興間，就該等槍、彈均有支配
        管領之不法實力，故其2人對持有改造手槍及子彈行為
        ，有犯意聯絡及行為分擔，皆為共同正犯。扣案如附表
        一編號1至6所示具有殺傷力之改造手槍3支及子彈8顆，
        屬違禁物，應依刑法第38條第1項第1款之規定，宣告沒
        收，至於扣案如附表一編號3至6所示業經試射之子彈5
        顆，已非違禁物，亦不具殺傷力，該等試射所餘之物，
        復喪失子彈效用，故不諭知沒收，併予敘明。
    七、原審對被告乙○○部分，認罪證明確，予以論罪科刑，
        固非無見，惟查被告乙○○除與李佳興在車內共同持有
        1支手槍及子彈外，並未共同持有袋內之3支手槍及子彈
        ，原審竟認被告就該部分屬接續犯，併予論罪科刑，尚
        有未合，被告上訴意旨，否認犯罪，指摘原判決此部分
        不當，固不足取，惟原判決此部分既有前述可議之處，
        即屬無可維持，應由本院撤銷改判，爰審酌被告之犯罪
        動機、手段、智識程度、擅持槍、彈對於社會秩序及人
        民生命財產安全造成高度之危險性，嗣於審理中猶飾詞
        否認，未見悔意等一切情狀，量處被告有期徒刑三年二
        月併科罰金新臺幣拾萬元，並諭知罰金如易服勞役，以
        新臺幣壹仟元折算壹日，扣案如附表一所示之改造手槍
        3支及子彈捌顆均依法宣告沒收。
丙、據上論斷，應依刑事訴訟法第369條第1項前段、第364條、
    第299條第1項前段、槍砲彈藥刀械管制條例第8條第4項、第
    12條第4項、刑法第55條前段、第42條第3項前段、第38條第
    1項第1款，判決如主文。
本案經檢察官江守權到庭執行職務。
中    華    民    國    97    年    2     月    29    日
                  刑事第五庭    審判長法  官  楊明章
                                      法  官  楊子莊
                                      法  官  戴勝利
以上正本證明與原本無異。
如不服本判決，應於收受本判決後十日內向本院提出上訴書狀。
其未敘述上訴理由者並得於提起上訴後十日內向本院補提理由書
狀（均須按他造當事人之人數附繕本）「切勿逕送上級法院」。
                                      書記官  陳淑貞
中    華    民    國    97    年    2     月    29    日
附錄：本案論罪科刑法條全文：
槍砲彈藥刀械管制條例第8條第4項：
未經許可，持有、寄藏或意圖販賣而陳列第1項所列槍枝者，處3
年以上10年以下有期徒刑，併科新臺幣700萬元以下罰金。
槍砲彈藥刀械管制條例第12條第4項：
未經許可，持有、寄藏或意圖販賣而陳列子彈者，處5年以下有
期徒刑，併科新台幣300萬元以下罰金。
 附表一：
┌──┬───────┬─────────────────────────┐
│編號│槍彈          │鑑定文號及鑑定結果                                │
├──┼───────┼─────────────────────────┤
│一  │改造手槍一枝（│(1)文號：內政部警政署刑事警察局九十六年四月二十六日│
│    │槍枝管制編號：│  刑鑑字第○九六○○五一一六三號函（見臺灣臺南地方│
│    │0000000│  法院檢察署九十六年度偵字第四七七三號卷第七十五至│
│    │八三六）      │  八十頁）。                                      │
│    │              │(2)鑑定結果：係由仿BERETTA廠M9型半自動手槍製造之槍 │
│    │              │  枝，換裝土造金屬槍管及土造金屬槍機而成，經裝填具│
│    │              │  底火之適用彈殼測試，可擊發，應可供擊發適用子彈使│
│    │              │  用，研判具殺傷力。                              │
├──┼───────┼─────────────────────────┤
│二  │改造手槍一枝（│(1)文號：同上。                                    │
│    │槍枝管制編號：│(2)鑑定結果：係由仿BERETTA廠84型半自               │
│    │0000000│   動手槍製造之槍枝，換裝土造金屬槍管及土造金屬槍 │
│    │八三七）      │   機而成，經裝填具底火之適用彈殼測試，可擊發，應 │
│    │              │   可供擊發適用子彈使用，研判具殺傷力。           │
├──┼───────┼─────────────────────────┤
│三  │改造手槍一枝（│(1)文號：同上。                                    │
│    │槍枝管制編號：│(2)鑑定結果：係由仿FN廠1910型半自動手槍製造之槍枝，│
│    │0000000│  換裝土造金屬槍管而成，經裝填具底火之適用彈殼測試│
│    │八三八）      │  ，可擊發，應可供擊發適用子彈使用，研判具殺傷力。│
│    │              │                                                  │
├──┼───────┼─────────────────────────┤
│四  │土造子彈五顆  │(1)文號：同上。                                    │
│    │（已試射二顆）│(2)認均係土造子彈，具直徑8.8±0.5mm金屬彈頭，採樣二│
│    │              │  顆以試射法試射，可擊發，認具殺傷                │
│    │              │  力。                                            │
├──┼───────┼─────────────────────────┤
│五  │土造子彈五顆  │(1)文號：同上。                                    │
│    │（已試射二顆）│(2)認均係土造子彈，具直徑8.8±0.5mm                │
│    │              │  金屬彈頭，採樣二顆以試射法試射，可擊發，認具殺傷│
│    │              │  力                                              │
├──┼───────┼─────────────────────────┤
│六  │改造子彈三顆（│(1)文號：同上。                                    │
│    │已試射一顆）  │(2)認均係改造子彈，由金屬彈殼加裝直徑8.4±0.5mm金屬│
│    │              │  彈頭而成，採樣一顆以試射法試射，可              │
│    │              │  擊發，認具殺傷力。                              │
├──┴───────┴─────────────────────────┤
│備註：員警查扣上開槍、彈時：                                            │
│編號一改造手槍之彈匣內裝有編號四至六子彈中之一顆。                      │
│編號二改造手槍之彈匣內裝有編號四至六子彈中之三顆。                      │
│編號三改造手槍之彈匣內裝有編號四至六子彈中之五顆。                      │
│其餘之編號四至六子彈中之四顆外放。（參見警卷第27頁）                    │
│                                                                        │
│                                                                        │
└────────────────────────────────────┘


司法院資訊處製作；財團法人民間司法改革基金會備份。
